【裁判字號】    99,易,1398
【裁判日期】    990603
【裁判案由】    傷害
【裁判全文】
臺灣臺中地方法院刑事判決              99年度易字第1398號
公  訴  人  臺灣臺中地方法院檢察署檢察官
被      告  丁○○
            甲○○
上列被告等因傷害案件，經檢察官提起公訴（98年度調偵字第32
7號），本院判決如下：
    主    文
丁○○、甲○○共同犯傷害罪，丁○○處拘役拾日、甲○○處
拘役貳拾伍日，如易科罰金，均以新臺幣壹仟元折算壹日。
    犯罪事實
一、緣丙○○係自由時報中部新聞中心之攝影記者，於民國97年
    12月14日奉派至設於臺中市○區○○路1段16號「臺灣體院
    棒球場」3壘旁記者攝影區內採訪、攝影青棒冠亞軍比賽。
    嗣約於當日晚間9時46分許，比賽結束正將結束之際，因參
    賽隊伍南英工商隊取得領先，其部分支持觀眾即作勢進入採
    訪區內丟擲彩帶，丙○○見狀，恐工作遭影響，即上前要求
    退去，並將記者攝影區內之鐵門關上，待比賽結束，南英工
    商隊取得冠軍後，其支持觀眾因興奮而逕自開啟上開鐵門，
    蜂擁進入記者攝影區內拋擲彩帶、大聲歡呼，丙○○見此，
    擔心攝影器材遭破壞、影響攝影動線，遂再次趨前要求觀眾
    離去，並持器材敲打欄杆以喚起群眾注意，惟仍無效果，其
    因此焦急而口氣較差，適丁○○、甲○○因陪同小孩至此觀
    賽、加油，適睹此情，因而不滿，而與真實姓名年籍均不詳
    之另二名成年男子，共同基於傷害之犯意聯絡，或徒手、或
    腳踹之方式，共同毆踹丙○○，致使丙○○受有臉部兩處擦
    傷、雙手多處挫傷等傷害。
二、案經丙○○訴由臺中市警察局第二分局報請臺灣臺中地方法
    院檢察署檢察官偵查起訴。
    理    由
壹、程序部分：
    按被告以外之人於偵查中向檢察官所為陳述，除顯有不可信
    之情況者外，得為證據，刑事訴訟法第159條之1第2項定有
    明文。偵查中對被告以外之人（包括證人、鑑定人、告訴人
    、被害人及共同被告等）所為之偵查筆錄，或被告以外之人
    向檢察官所提之書面陳述，性質上均屬傳聞證據。惟現階段
    刑事訴訟法規定檢察官代表國家偵查犯罪、實施公訴，依法
    其有訊問被告、證人及鑑定人之權，證人、鑑定人且須具結
    ，而實務運作時，檢察官偵查中向被告以外之人所取得之陳
    述，原則上均能遵守法律規定，不致違法取供，其可信度極
    高，故被告以外之人前於偵查中已具結而為證述，除反對該
    項供述得具有證據能力之一方，已釋明顯有不可信之情況外
    ，不宜以該證人未能於審判中接受他造之反對詰問為由，即
    遽指該證人於偵查中之陳述不具證據能力。再按92年9月1日
    施行之刑事訴訟法，已酌採英美法系之傳聞法則，於第159
    條第1項明定被告以外之人，於審判外之言詞或書面陳述，
    除法律有規定者外，不得作為證據，用以保障被告之反對詰
    問權。而本法所規定傳聞法則之例外，其中就被告以外之人
    於偵查中向檢察官所為之陳述，因檢察官代表國家偵查犯罪
    時，原則上當能遵守法定程式，且被告以外之人如有具結能
    力，仍應依法具結，以擔保其係據實陳述，故於第159條之1
    第2項明定「除顯有不可信之情況者外」，得為證據；又被
    告以外之人於檢察事務官、司法警察官或司法警察調查中所
    為之陳述，基於實體發現真實之訴訟目的，依第159條之2規
    定，如與審判中之陳述不符時，經比較結果，其先前之陳述
    ，相對「具有較可信之特別情況」，且為證明犯罪事實存否
    所「必要」者，或於審判中有第159條之3所列死亡等原因而
    無法或拒絕陳述之各款情形之一，經證明其調查中所為陳述
    絕對「具有可信之特別情況」，且為證明犯罪事實之存否所
    「必要」者，亦例外地賦與證據能力。是所謂「顯有不可信
    性」、「相對特別可信性」與「絕對特別可信性」，係指陳
    述是否出於供述者之真意、有無違法取供情事之信用性而言
    ，故應就偵查或調查筆錄製作之原因、過程及其功能等加以
    觀察其信用性，據以判斷該傳聞證據是否有顯不可信或有特
    別可信之情況而例外具有證據能力，並非對其陳述內容之證
    明力如何加以論斷，二者之層次有別，不容混淆（最高法院
    94年度臺上字第629號裁判要旨可資參照）。而查，本件公
    訴人、被告二人對於本院就後述實體部分所引之證人證詞、
    書證內容，於本院審理中均不爭執證據能力（見本院卷第15
    至18頁），猶未對之釋明有何顯不可信之情況，且本院審酌
    其等之內容，均無不法取得或有違法取供之情事，亦均適宜
    為本案證據，依前開說明，就後述實體部分所引之證人證詞
    及書證內容自具有證據能力。
貳、實體部分：
一、上開事實，業據被告甲○○於警詢及本院審理中坦承不諱，
    核與證人即告訴人丙○○於警偵訊及本院審理中證述其如何
    於前揭時地遭被告二人夥同另二名真實姓名年籍均不詳之成
    年男子傷害成傷等經過情節相符，復有診斷證明書等在卷可
    查，足認被告甲○○上開自白，應與事實相符，而可採信。
    此部分事證明確，被告甲○○之犯行，已可認定。
二、另訊據被告丁○○於警偵訊及本院審理中固坦承曾於上開時
    地與證人丙○○發生拉扯一情，惟仍矢口否認有何傷害之情
    事，辯稱：我是看到被告甲○○與證人丙○○打起來，才過
    去將他們二人拉開，過程中因此有與證人詹朝祥發生碰觸，
    但我沒有要傷害證人丙○○之意思云云。然查，究如何於前
    揭時地，遭被告二人夥同另二名真實姓名年籍均不詳之成
    年男子傷害成傷等經過情節，已經證人丙○○於警偵訊及本
    院審理中證述甚詳，復有前述診斷證明書可查，佐以被告丁○○亦坦承有與證人丙○○發生肢體衝突一情，堪信證人丙○○前揭指證內容，應係真實，而可採信，並足資採為被告
    丁○○論罪科刑之依據，是被告丁○○前開所辯，核係避責
    之詞，尚難採信。此部分事證已臻明確，被告丁○○之犯行
    ，亦可認定。
三、核被告二人所為均係犯刑法第277條第1項傷害罪。被告二人
    與另二名真實姓名年籍均不詳之成年男子間，就上開犯行，
    有犯意聯絡，行為分擔，均為共同正犯。爰審酌被告二人與
    證人丙○○並無恩怨，純係因比賽結束後，因群眾干擾，雙
    方一時立場有別所致，被告二人更非係要妨礙比賽公正或企
    圖影響新聞報導之中立性，亦即被告二人與證人丙○○間，
    純乃私人間之爭執，尚與一般暴力介入棒球比賽之情形有別
    ，及丁○○犯後否認犯罪，被告甲○○坦承犯行，其二人之
    量刑自應有所區別暨其二人尚未與證人丙○○達成和解之共
    識、證人丙○○所受傷勢程度等一切情狀，分別量處如主文
    所示之刑，並均諭知如易科罰金之折算標準。
據上論斷，應依刑事訴訟法第299條第1項前段，刑法第28條、第
277條第1項、第41條第1項前段，刑法施行法第1條之1第1項、第
2項前段，判決如主文。
本案經檢察官乙○○到庭執行職務。
中    華    民    國    99    年    6     月    3     日
                  刑事第十八庭  法  官  林世民
以上正本證明與原本無異。
如不服本判決應於收受判決後10日內向本院提出上訴書狀，並應
敘述具體理由；其未敘述上訴理由者，應於上訴期間屆滿後20日
內向本院補提理由書（均須按他造當事人之人數附繕本）「切勿
逕送上級法院」。
                                書記官  紀俊源
中    華    民    國    99    年    6     月    3     日
附錄論罪科刑法條
中華民國刑法第277條
傷害人之身體或健康者，處3年以下有期徒刑、拘役或1千元以下
罰金。
犯前項之罪因而致人於死者，處無期徒刑或 7 年以上有期徒刑
；致重傷者，處 3 年以上 10 年以下有期徒刑。

司法院資訊處製作；財團法人民間司法改革基金會備份。
